臺灣新竹地方法院民事裁定
111年度訴字第528號
聲  請  人
即  被  告    曾文俊  
訴訟代理人    張順豪律師
              蔡梓詮律師
相  對  人
即  原  告    魏子晴  
訴訟代理人    陳詩文律師              
              林羿樺律師                      
              劉宜昇律師
上列當事人間請求拆屋還地事件，聲請人聲請裁定停止訴訟，本
院裁定如下：
    主  文
聲請駁回。
    理  由
一、本件聲請意旨以：雖聲請人與相對人均為新竹縣○○市○地○段
    000○0地號土地（下稱系爭土地）之共有人，然聲請人曾祖
    父曾水木（歿，下逕稱其姓名曾水木）生前於民國40年間興
    建又歷經了三、四代、繼續維持現狀之門牌號碼新竹縣○○市
    ○○路0段000巷00號房屋之所以占用系爭土地之一部，乃基於
    曾水木於興建房屋之際，斯時已與系爭土地共有人達成默示
    分管協議而為有權占有，再者，相對人提起本件拆屋還地訴
    訟，是為權利濫用，因為訴外人戴萬梓等50餘人（指本院11
    1年度全字第19號民事裁定之相對人，本案為111年度重訴字
    第89號）亦系爭土地共有人，其等於111年3月2日寄發存證
    信函予聲請人，表明將依土地法第34條之1等規定出售系爭
    土地，聲請人於同年月16日以存證信函向其等表示優先承買
    ，且聲請人已對其等提起確認聲請人於系爭土地有優先購買
    權之訴訟，刻由本院以111年度重訴字第89號確認優先購買
    權存在事件審理，故相對人提起本件拆屋還地訴訟，侵害聲
    請人保留房屋暨行使土地優先購買權之權利，聲請人為取得
    系爭土地已支出大量成本，有強烈購買系爭土地之意願，倘
    若聲請人取得111年度重訴字第89號確認優先購買權存在事
    件勝訴確定判決，即能與訴外人戴萬梓等50餘人以同樣條件
    簽訂系爭土地賣賣契約，並使系爭土地與上述房屋，所有權
    歸於同一，因此本件訴訟有依民事訴訟法第182條規定，以
    裁定停止之必要，否則將造成聲請人取得系爭土地所有權卻
    遭受拆除房屋之命運等語，爰聲請求為裁定准許於111年度
    重訴字第89號確認優先購買權存在事件訴訟程序終結前，停
    止本件訴訟程序。
二、按，民事訴訟法第182條第1項：「訴訟全部或一部之裁判，
    以他訴訟之法律關係是否成立為據者，法院得在他訴訟終結
    前以裁定停止訴訟程序。」。查，本件拆屋還地訴訟，係相
    對人基於民法第767條第1項前段、中段、第821條之物權保
    護之規定而為，有起訴狀1件在卷可稽（見本院卷第12頁）
    ，對照聲請人主張之優先購買權，則係按土地法第34條之1
    第4項規定共有人出賣應有部分時，他共有人得以同一價格
    共同或單獨優先承購，其立法意旨無非為第三人買受共有人
    之應有部分時，承認其他共有人享有優先承購權，以限制共
    有人人數增加，簡化共有關係。所稱「依同一價格優先承購
    」，係指出賣之共有人與他人所訂買賣契約或他人承諾之一
    切條件，優先承購權人均須接受，倘有部分不接受或擅自變
    更、附加買賣條件，即非合法行使優先承購權，不生優先承
    購之效力。則聲請人縱使得「依同一價格優先承購」向訴外
    人戴萬梓等50餘人主張優先購買權存在，此項債權關係亦非
    等同聲請人取得系爭土地全部物權所有權，其情甚明。
三、從而，本件拆屋還地訴訟即令與另件111年度重訴字第89號
    確認優先購買權存在事件，對於聲請人而言，依其個人計畫
    具有經濟利益上之密切關係，惟於訴訟標的之判斷上，既無
    訴訟全部或一部之裁判，須以他訴訟之法律關係是否成立為
    據者之情形，則聲請人具狀以上開情詞求為裁定停止本件民
    事訴訟程序，與上開規定不合，不能准許，應予駁回。
中　　華　　民　　國　　111 　年　　9 　　月　　27　　日
                  民事庭      法　官  周美玲　
以上正本係照原本作成。
不得抗告。
中　　華　　民　　國　　111 　年　　9 　　月　　27　　日
                               書記官  徐佩鈴
附錄法文：
民事訴訟法第187條：
關於停止訴訟程序之裁定，及關於撤銷停止之裁定，得為抗告。